【裁判字號】    90,上易,2734
【裁判日期】    901009
【裁判案由】    竊盜
【裁判全文】
臺灣高等法院刑事判決                            九十年度上易字第二七三四號
    上  訴  人  臺灣新竹地方法院檢察署檢察官
    被      告  甲○○
右上訴人因被告竊盜案件，不服臺灣新竹地方法院九十年度易字第五號，中華民國九
十年五月三十日第一審判決（起訴案號：臺灣新竹地方法院檢察署八十九年度偵字第
七九二號），提起上訴，本院判決如左：
    主  文
原判決撤銷。
甲○○無罪。
    理  由
一、公訴意旨略以：甲○○意圖為自己不法之所有，於民國（下同）八十九年一月二
    十三日凌晨二時許，進入新竹縣竹東鎮五豐里二十四鄰五豐八莊七十八號處，趁
    人不注意之際，竊取乙○○所有關公畫像乙幅（侵入住宅部分未據告訴）、磁碗
    乙組個等物。嗣於八十九年一月二十八日二十時許，在其位於新竹縣竹東鎮○○路○段二百十六巷十三號住處，為警查扣關公畫像乙幅及磁碗個，因認甲○○涉有刑法第三百二十條第一項之竊盜罪嫌云云。
二、按犯罪事實應依証據認定之，無証據不得推定其犯罪事實，刑事訴訟法第一百五
    十四條定有明文。所謂証據，須適於為被告犯罪事實之証明者，始得為斷罪之資
    料；如未能發現相當証據，或証據不足以証明，自不能以推測或擬制之方法，以
    為裁判之基礎（參看最高法院二十九年上字第三一０五號、四十年台上字第八六
    號判例）。且按認定不利於被告之事實，須依積極證據，積極證據不足為不利於
    被告事實之認定時，即應為有利於被告之認定，更不必有何有利之證據（最高法
    院三十年度上字第八一六號判例參照）。次按告訴人之告訴，係以使被告受刑事
    追訴為目的，其指訴是否與事實相符，仍應調查其他證據，以資審認，必被害人
    所述被害情形，無瑕疵可擊，且就其他方面調查，又與事實相符，始足據為有罪
    判決之基礎。告訴人之指訴，係以使被告判罪處刑為目的，故多作不利於被告之
    陳述，自不得以其指訴為被告犯罪之唯一證據（最高法院八十一年度台上字第三
    五三九號、八十四年度台上字第五三六八號裁判意旨參照）。
三、訊據被告甲○○對於右揭關公畫像係在其住處為警查獲之情供承不諱，惟矢口否
    認有何竊盜犯行，辯稱：該畫像是丙○○於大約八十九年一月十七日、十八日左
    右在丙○○住處拿給伊的，因丙○○於八十二年間欠伊新臺幣（下同）二萬元，
    所以才拿給伊抵債。當時共拿了三、四張關公畫像給伊，有大的，有小的，隔天
    伊跟他說，只有大張是真的，叫他把其餘的拿回去，他說不用了。而丙○○當時
    有說畫像是他母親去世後留給他的，至於丙○○與其父乙○○間就物品所有權如
    何去分辨，也不是伊這個局外人可以清楚的；再被警扣案之碗是伊家中所有，碗
    後面有寫瓷器兩個字，但警察說帶回去，在警察局伊因乙○○年紀大了不想跟他
    爭辯，後來磁碗就被乙○○領回去了等語。公訴人認被告犯有竊盜罪嫌，無非係
    以，前揭事實，業據告訴人乙○○指訴綦詳，核與丙○○供述情節相符，並有扣
    案之關公畫像乙幅、磁碗乙組個、贓證物物品領據一紙、照片二幀可稽為其論
    據。
四、經查：
  (一)被害人乙○○於警訊中供稱：「（你於何時？何地？遭竊何物？請詳述經過？
    ）˙˙˙八十九元月二十三日凌晨二時許，我在睡覺時發現有竊賊侵入，但我起
    來未發現，˙˙˙」（見偵查卷第八頁反面）；其於原審調查時則證述：「（案
    發當時如何發現東西被偷？）當天晚上十一點、十二點多，我有聽到腳步聲、關
    門、開門的聲音，我有起來看但沒有看到人。˙˙˙」（見原審卷第八十一頁）
    等語。被害人乙○○關於發現有竊賊入侵之時間，其供述前後不一。且關於竊賊
    如何於凌晨侵入其住家？自何處侵入？門窗等安全設備有無毀壞等情？亦未見陳
    述，則被害人乙○○住家於案發當日是否確有竊賊侵入，已有可疑。
    證人即被害人乙○○之子丙○○於偵查時供述：「（有無欠甲○○二萬元？）
      有」、「（拿了哪些東西給甲○○？提示照片）盤子、陶瓷碗有拿，關公像沒
      有。」、「（八十九年一月二十三日凌晨二點，有無帶甲○○到你家拿陶瓷碗
      和關公畫像？）他有時會去我家，二十三日情形我記不起來。」（見偵查卷第
      四十三頁反面、第四十四頁）；丙○○於原審偵訊中供稱：「（是否曾向被告
      借錢？）是，我當初是借二萬元，大概是在八十二年的時候。˙˙˙」、「（
      是否曾帶被告去你家？）有，我曾拿我家的東西給他帶回去，我記得有盤子、
      袋子（包包）、碗還有小的關公畫像，至於關公畫像伊並沒有實際送給他，是
      被告說他很喜歡，我說可以送給他。˙˙˙」、「（為何要把這些東西交給被
告？）是我自己自願送給他的。」、「（你當時除了拿小的關公畫像給被告外
      ，是否有拿大的關公畫像給被告？）沒有。」（見原審卷第九十九頁、第一０
      ０頁），另被告要求訊問證人丙○○：當時是否他拿了三、四張關公畫像，有
      大的，有小的，隔天伊跟他說只有大張是真的，其他是假的，伊叫他拿回去，
      他說不用了等事項時，證人丙○○陳稱：「是有這回事。」（見原審卷第一０
      一頁）等語。足證證人丙○○確有積欠被告二萬元，且曾將家中之物交付予被
      告抵債。至於關公畫像是否為證人丙○○交付與被告，雖證人丙○○前後證詞
      不一，或稱未交付，或稱不復記憶，惟經被告於原審當庭將交付關公畫像等相
      關細節質問時，丙○○則稱確有交付一事，是被告供稱，丙○○曾將扣案之關
      公畫像交予伊一節，非不可採信。
    至於被告雖稱扣案之關公畫像，係丙○○於八十九年一月十七日、十八日左右
      右交付給伊的。而此期間丙○○係因違反毒品危害防治條例，正於臺灣新竹看
      守所接受觀察勒戒（見臺灣新竹看守所竹所總字第一九八一號函，附於本院卷
      ），足見被告所述，丙○○交付關公畫像之時間，應非在八十九年一月十七日
  、十八日。惟丙○○應有將關公畫像交付與被告，已如前述，是被告所供交付
      時間，或係被告記憶錯誤所致，不能因其供述之時間，丙○○在監所執行，與
      事實不符，即對被告為不利之認定。
  (二)被害人所失竊的碗是用來磨米漿給小孩吃用的，外型像一個小碗公，碗裡有一格
    一格的，以便利磨米漿，碗上面沒有寫瓷器兩個字。而被害人於案發前最後一次
    看到那個碗是在大概三、四年前，而當時丟掉的東西除了畫像、碗以外沒有其他
    東西等情，業據被害人乙○○於原審審理時到庭結證述在卷（見原審卷第八十二
    頁、第八十三頁），而本件自被告家中所扣得的碗並非被害人所指述之碗，有扣
    案物品之照片在卷足參（見偵查卷第十五頁），是被告前揭辯解，亦可採信。
  (三)至於被告於原審判決有罪後雖未上訴，但據被告稱，係因原審判決拘役五十日，
    伊因另案在執行中，為免借提執行影響其執行成績，所以未上訴，並非伊承認本
    案係伊所為。經查被告現因違反槍砲彈藥刀械管制條例等罪被判有期徒刑二年三
    月，現在台灣台中監獄台中分監執行中，此有執行指揮書及台灣台中監獄台中分
    監函附卷可稽，而原審僅判處被告拘役五十日，刑期既輕，且得易科罰金，被告
  辯稱，因原審量刑輕，伊為免借提執行影響伊之執行成績，所以未上訴一節亦可
    採信，不能因原審判決被告有罪，被告未上訴，即認定被告確有為前述之竊盜犯
    行。
五、綜上所述，被告持有之關公畫像，係被害人之子丙○○所交付，並非被告竊取，
    另被告持有之磁碗則非被害人所有，此外，查無其他積極確切之證據足以證明被
    告有竊盜之犯行，自不能科被告以竊盜罪。原審未察，遽對被告為有罪之判決，
    且承審法官復未於訊問及審判筆錄內簽名 (原審卷八十四頁、一０三頁) 均有未
    洽，檢察官提起上訴略謂，被告行竊時間為八十九年一月二十三日凌晨二時許，
    原判決誤引法條為刑法第三百二十條第一項，據此指摘原判決不當，固無可採，
    惟原判決既有上開可議之處，自應由本院將原判決撤銷改判，並諭知被告無罪之
    判決。
據上論斷，應依刑事訴訟法第三百六十九條第一項前段、第三百六十四條、第三百零
一條第一項，判決如主文。
本案經檢察官沈明彥到庭執行職務。
中    華    民    國      九十    年       十       月         九       日
                             臺灣高等法院刑事第二十二庭
                                 審判長法  官  許正  順
                                       法  官  胡  方  新
                                       法  官  林  明  俊
右正本證明與原本無異。
不得上訴。
                                       書記官  蕭  進  忠
中    華    民    國      九十    年       十       月         十一     日


司法院資訊處製作；財團法人民間司法改革基金會備份。
